臺灣花蓮地方法院刑事判決
111年度簡上字第21號
上  訴  人  
即  被  告  游漢烷


            謝華安


上列上訴人即被告因妨害自由案件，不服本院中華民國111年4月
14日第一審刑事簡易判決（原聲請簡易判決處刑案號：臺灣花蓮
地方檢察署110年度偵字第5154號），提起上訴，本院管轄第二
審合議庭判決如下：
    主  文
上訴駁回。
    事  實
一、游漢烷、謝華安於民國110年10月24日13時45分之前某時，
    共同基於侵入建築物之附連圍繞土地之犯意聯絡，未經賴榮
    樟、黃章塘、柯翠娥同意，無故侵入花蓮縣○○鎮○○段000○00
    0地號土地上之建築物廠房附連圍繞之土地內，嗣因賴榮樟
    前於110年10月24日7時許，發現黃章塘、柯翠娥託其所管理
    上開土地之圍籬大門門鎖遭破壞，上開廠房內之電瓶、冷氣
    機、抽水馬達等工程用具遭竊，遂於同日13時45分許返回上
    址欲更換門鎖，賴榮樟返回上址時發現始發現游漢烷、謝華
    安，遂報警處理，警方到場後要求游漢烷、謝華安留下，游
    漢烷、謝華安仍繼續離開，於同日14時20分，在花蓮縣○○鎮
    ○○段000○000地號旁道路往東200公尺處，爲警追捕查獲。
二、案經黃章塘、柯翠娥、賴榮樟訴請花蓮縣警察局鳳林分局報
    告臺灣花蓮地方檢察署檢察官偵查後聲請以簡易判決處刑。
    理  由
壹、程序部分
（一）按被告合法傳喚，無正當之理由不到庭者，得不待其陳述
      ，逕行判決。對於簡易判決有不服，得上訴於管轄之第二
      審地方法院合議庭，並準用刑事訴訟法第3編第1章及第2
      章除同法第361條外之規定，刑事訴訟法第371條、第455
      條之1第1項、第3項分別定有明文。查上訴人即被告謝華
      安經本院當庭面告下次庭期而無正當理由未到庭，且未在
      監押(本院簡上卷第143頁、第193至194頁)，爰依上揭規
      定，不待被告謝華安陳述，逕行判決。
（二）按被告以外之人於審判外之言詞或書面陳述，除法律有規
      定者外，不得作為證據，刑事訴訟法第159條第1項定有明
      文。惟被告以外之人於審判外之陳述，雖不符刑事訴訟法
      第159條之1至第159條之4規定，但經當事人於審判程序同
      意作為證據，法院審酌該言詞陳述或書面陳述作成時之情
      況，認為適當者，亦得為證據，刑事訴訟法第159條之5第
      1項亦有明文。本判決下列所引用被告游漢烷、被告謝華
      安以外之人於審判外之陳述，被告2人於本院準備程序均
      表示無意見而不予爭執，迄至言詞辯論終結前亦未再聲明
      異議，本院審酌前開證據資料製作時之情況，尚無違法不
      當及證明力明顯過低之瑕疵，亦認為以之作為證據應屬適
      當，揆諸上開規定，堪認有證據能力。其餘認定本案犯罪
      事實之非供述證據，尚查無違反法定程序取得之情，依刑
      事訴訟法第158條之4規定反面解釋，亦具證據能力。
貳、實體部分
一、認定犯罪事實所憑之理由及證據
（一）訊據被告游漢烷、被告謝華安固均坦承於上開時間行經花
      蓮縣○○鎮○○段000○000地號土地，惟均矢口否認有何侵入
      建築物附連圍繞之土地罪，辯稱：我們當時走路要去抓鳥
      ，那邊圍籬、樹木倒塌，我們不知道有踏入告訴人私有土
      地云云。
　　1.花蓮縣○○鎮○○段000○000地號土地為告訴人柯翠娥所有，
      其上座落告訴人黃章塘所有之料廠貨櫃屋，告訴人黃章塘
      並委託告訴人賴榮樟管理該料廠，該料廠係具有屋頂、牆
      壁而足遮風避雨之建築物，並於料廠周圍設有圍籬、大門
      以阻隔他人進入；被告謝華安110年10月24日13時45分之
      前某時，未經告訴人賴榮樟、告訴人黃章塘、告訴人柯翠
      娥同意，進入花蓮縣○○鎮○○段000○000地號土地上之建築
      物廠房附連圍繞之圍籬內土地，嗣因告訴人賴榮樟前於11
      0年10月24日7時許，發現告訴人黃章塘、告訴人柯翠娥託
      其所管理上開土地之圍籬大門門鎖遭破壞，上開廠房內之
      電瓶、冷氣機、抽水馬達等工程用具遭竊，遂於同日13時
      45分許返回上址欲更換門鎖，告訴人賴榮樟返回上址時始
      發現被告2人，遂報警處理，警方到場後要求被告2人留下
      ，惟被告2人仍繼續離開，於同日14時20分，在花蓮縣○○
      鎮○○段000○000地號旁道路往東200公尺處，為警追捕查獲
      等情，為被告游漢烷、被告謝華安所不爭執(本院簡上卷
      第134至135頁)，核與證人即告訴人賴榮樟於警詢中證述
      、證人即告訴人黃章塘於警詢中證述、證人即告訴人柯翠
      娥於警詢中證述(警卷第17至20頁，偵卷第177至179頁、
      第181至183頁）均堪相符，並有花蓮縣警察局鳳林分局刑
      案呈報單、警員偵查職務報告、扣押筆錄及扣押物品目錄
      表、刑案現場及扣案物照片、土地所有權狀（警卷第3至4
      頁、第5頁、第29至47頁、第49至75頁，偵卷第185至187
      頁）等資料在卷可稽，首堪信為真實。
　　2.證人即告訴人賴榮樟於警詢中證稱：我於110年10月24日1
      3時45分到鳳林鎮榮開段531、532地號旁，去老闆黃先生
      託我管理的料廠換鎖，因為我今(24)日早上發現鎖頭被破
      壞，然後發現有2個人在裡面走路，我懷疑是要去偷東西
      的，所以我就打電話派出所的員警到場，警方到場後他們
      有先跑給警察追，後來有抓到，警方到場時，兩個犯嫌剛
      從門口走出來往東100公尺左右，我有告知警方就是100公
      尺外的兩個人是進入料廠之犯嫌，警察追過去有喊說是警
      察，然後他們倆個就跑給警察追，警察追至差不多再往東
      100公尺左右查獲兩個犯嫌，差不多110年10月24日13時55
      分左右警察就到了，在鳳林鎮榮開段531、532地號往東20
      0公尺處抓到犯嫌，抓到時沒看到失竊的物品，但是他們
      一個拿斧頭、一個拿鐮刀，我是今(24)日早上7時許發現
      鎖頭遭破壞，然後發現吊卡電瓶2個、冷氣機6台、監視器
      主機(含螢幕）、監視器鏡頭4個、抽水馬達2個、電焊機1
      台、怪手PC300電腦1台失竊，發現遭竊情形我有先打給南
      平派出所，但是還沒有做到筆錄，我可以確認警察到場時
      ，鳳林鎮榮開段531、532地號往東00公尺處之二人，就是
      我看到在料廠內的二人，因為我看到著他們兩個從料廠內
      出來，就往東走等語(警卷第17至20頁)；於本院審理時證
      稱：我不識被告游漢烷、被告謝華安，受到告訴人黃章塘
      的委託，去管理鳳林鎮榮開段531、532地號土地，不定時
      巡視，我所管理的榮開段531、532地號土地四周有圍籬，
      圍籬有的是腐爛，圍欄的鐵板很薄因為腐爛會倒下來，好
      像這樣子一片吧，但還是看得出來原本是有圍牆的，我所
      管理的榮開段531、532地號土地只有一扇門，110年10月2
      4日當天，我管理的榮開段531、532地號土地的大門原本
      有上鎖，可是到那邊去的時候，鎖已經破壞掉了，就是早
      上去的時候，那個鎖已經被破壞掉了。後來再去買新的鎖
      ，下午的時候在門口出來一點點的那邊看到被告二人，那
      時候我本來是過去那邊，經過門，然後我再回來門口這邊
      ，那邊算西邊，我在西邊門這邊看到被告，我看到他們從
      廠區內即圍牆大門裡面走出來，我有報警，警察到場後去
      找被告他們，他們就往東邊跑等語(本院簡上卷第179至18
      5頁)，審酌證人賴榮樟與被告游漢烷、被告謝華安並不相
      識，亦無仇隙怨懟，應無虛構證詞之動機及可能性，而被
      告游漢烷於警詢中供稱：我與謝華安有路過該料廠，因為
      路樹擋到路，所以我們繞路進去，圍籬也是倒的，所以我
      們兩個就踩著倒的圍籬進去，我們經過大概1至2分鐘，然
      後從大門離開等語(警卷第8頁)，被告謝華安於警詢、偵
      查及本院準備程序中亦供稱：我跟被告游漢烷一同過去案
      發現場，我們徒步要找兔子蹤跡，被告游漢烷跟我一起走
      ，因為道路被樹擋著，我就沿著圍牆走到大門，我們要抓
      竹雞和野兔就去那邊，產業道路受到阻礙，我們必須繞進
      廠內才能走，我們繞出來有看到門等語(警卷第11至15頁
      ，偵卷第73至74頁，本院卷第133頁)，可見被告2人於案
      發當時確實有踏入上開建築物附連圍繞之圍籬內土地，嗣
      因遭證人賴榮樟發現報警始發現上情。
　　3.按刑法第306條所謂無故，係指行為人無權或無正當理由
      ，或未得住屋權人之同意，而違反住屋權人之意思，以積
      極作為或消極不作為之方式進入他人之住宅或建築物，至
      其係公然或秘密、和平抑或強行為之，均非所問，並應以
      客觀標準就個案為觀察，凡為法律、道義、習慣或一般社
      會通念所應認可，而無悖於公序良俗者，始可認為「非無
      故」。證人即告訴人柯翠娥於警詢中證稱：花蓮縣○○鎮○○
      段000○000地號土地是我所有，上開土地旁料廠是我配偶
      黃章塘所有，我在那有12筆土地連在一起，料廠有坐落在
      榮開段531、532地號上等語(偵卷第181至183頁)，證人即
      告訴人黃章塘於警詢中證稱；花蓮縣○○鎮○○段000○000地
      號土地是我配偶柯翠娥所有，上開土地旁之料廠及其內物
      品都是我所有，我委託賴榮樟幫我管理等語(偵卷第177至
      179頁)，並觀諸現場照片(警卷第51至53頁、第65至71頁
      ，本院卷第163至167頁)，可知被告2人行經之花蓮縣○○鎮
      ○○段000○000地號土地上座落具有屋頂、牆壁而足避風雨
      之料廠建築物，且該土地周圍設有圍籬、大門而將建築物
      及其附連圍繞土地與周遭其他土地隔絕，被告游漢烷自承
      渠等踩著倒的圍籬進入土地，被告謝華安亦自承有看見該
      等圍籬及大門，僅稱該等圍籬已經倒塌、大門未鎖，然縱
      然該圍籬有倒塌或大門未鎖之情形，被告2人既已見該等
      土地上設置著阻隔裝置以區別土地空間，且該等土地上又
      座落有貨櫃屋建築物之情形，當可預見圍籬及大門內之土
      地係屬私人土地而不得隨意侵入，又該土地座落位置較為
      偏僻，周遭均係田地而無大型建築物，則被告2人縱有於
      該地抓捕獵物之需求，亦可往其他未遭隔絕之土地處尋覓
      ，而非一定須從告訴人所有之花蓮縣○○鎮○○段000○000地
      號土地上通行，是以被告2人所執進入該料廠附連圍繞之
      圍籬內土地之理由，難認係屬法律、道義、習慣甚或一般
      社會通念所應認可得以於未經他人同意之狀態下而進入他
      人私人領域之理由，揆諸上開說明，自屬「無故」無誤。
（二）綜上，本件事證明確，被告2人犯行洵堪認定，應予依法
      論科。
二、論罪科刑
　　核被告2人所為，均係犯刑法第306條第1項之侵入建築物附
    連圍繞之土地罪。被告2人就上開犯行，有犯意聯絡及行為
    分擔，應成立共同正犯。
三、駁回上訴之理由　　　
（一）本案經合議庭審理結果，認原審以被告2人犯行事證明確
      ，因而適用刑法第306條規定；被告2人分別有原審判決書
      附表所示前案執行紀錄，渠等於上開徒刑執行完畢後5年
      內，故意再犯本件有期徒刑以上之罪，符合累犯之法定要
      件，惟審酌上開前案科刑執行紀錄，各罪或係施用毒品，
      或係持有毒品，前案保護法益及罪質，分別涉及到施用毒
      品者之自傷行為或財產犯罪，本案犯行係以所有人的決定
      是否容許他人進入住宅、建築物或附連圍繞之土地之自由
      權限，為其保護法益之實質內涵，與上開前案並不相同，
      由上以觀，本次犯行與前開犯行之罪質均欠缺內在關聯性
      ，難認為被告2人有何立法意旨所指之特別惡性或刑罰反
      應力薄弱之情形，是按司法院釋字第775號解釋意旨，尚
      不得依刑法第47條第1項規定裁量加重其刑；併審酌被告2
      人無視住居權人對於上開建築物及土地自主決定是否容許
      他人進入之權限，擅自進入上址，對於其等自由法益侵害
      及所生損害，並非輕微，所為應值非難，被告2人均供稱
      其等要去抓鳥、砍小樹枝、竹雞、野兔等動機、目的，純
      屬自利考量，殊難認被告2人有何影響罪責之量刑因素，
      除上開犯罪情狀，被告2人均於偵查中坦承侵入他人土地
      之犯行，態度尚可，另參以被告游漢烷於警詢中自陳及其
      等個人戶籍資料所示之國中肄業之智識程度、養牛為業、
      未婚、家庭經濟狀況勉持、被告謝華安於警詢中自陳及其
      等個人戶籍資料所示之國中肄業之智識程度、以農為業、
      未婚、家庭經濟狀況貧困等家庭生活、經濟狀況，衡酌上
      開行為人一般情狀，復參考告訴人黃章塘、柯翠娥請求從
      重量刑，告訴人賴榮樟依告訴人黃章塘、柯翠娥之意見等
      科刑意見，綜合卷內一切情狀，依罪刑相當原則，分別量
      處如主文所示之刑，並均諭知易科罰金之折算標準，且就
      沒收部分於理由中敘明不沒收扣案工具之理由，應認原審
      已斟酌刑法第57條所規定之科刑相關事項，且並無逾越法
      定刑範圍或濫用裁量權限之情事，其認事用法，均無違誤
      。
（二）被告2人分別執前詞上訴，並無理由，業如前述，而原審
      原以被告2人坦承犯罪而為量刑，被告2人於提起上訴後卻
      改口否認犯罪、飾詞卸責，難認犯後態度良好，可知量刑
      基礎已有變更，本應撤銷原判決，改量處被告2人較重之
      刑，惟基於刑事訴訟法第370條第1項所規定之不利益變更
      禁止原則，僅能維持原審判決所量處之刑，附此敘明。
（三）又最高法院大法庭於111年4月27日以110年度台上大字第5
      660號裁定認「被告構成累犯之事實及應加重其刑之事項
      ，均應由檢察官主張並具體指出證明之方法後，經法院踐
      行調查、辯論程序，方得作為論以累犯及是否加重其刑之
      裁判基礎」，並於裁定中指明「本院刑事大法庭之裁定，
      除因依法院組織法第51條之10規定，對提案庭提交之案件
      有拘束力外，基於預測可能性及法安定性之精神，並無溯
      及既往之效力，故本裁定宣示前各級法院所踐行之訴訟程
      序及裁判，與本裁定意旨不符者，尚無從援引為上訴或非
      常上訴之理由。是以，於本裁定宣示前，下級審法院在檢
      察官未主張或盡其舉證、說明責任之情形下，業依職權調
      查，因而論以累犯，本乎前科形成累犯處斷刑或作為宣告
      刑事由之裁量，只須滿足其一，其評價即足，上級審法院
      自不能據以撤銷原判決，應予指明。」，則本件原審判決
      時在檢察官未主張或盡其舉證、說明責任之情形下，依職
      權調查被告前科而論以累犯，並加重被告刑度，仍屬合法
      ，揆諸前開說明，並不構成撤銷之事由，併此敘明。
據上論斷，應依刑事訴訟法第455條之1第1項、第3項、第364條
、第368條、第371條、第373條，判決如主文。
本案經檢察官黃蘭雅聲請以簡易判決處刑，檢察官林于湄到庭執
行職務。
中　　華　　民　　國　　111 　年　　9 　　月　　15　　日
　　　　　　　    刑事第四庭  審判長  法　官　梁昭銘　　
　　　　　　　　　　　　　　          法　官　林思婷　　
　　　　　　　　　　　　　　          法　官　高郁茹
上列正本證明與原本無異。
本件不得上訴。　　　　　　　　　　　　　　　　　　
中　　華　　民　　國　　111 　年　　9 　　月　　15　　日

                                      書記官  林怡玉
附錄本案論罪科刑法條
中華民國刑法第306條
無故侵入他人住宅、建築物或附連圍繞之土地或船艦者，處1年
以下有期徒刑、拘役或9千元以下罰金。
無故隱匿其內，或受退去之要求而仍留滯者，亦同。